臺灣嘉義地方法院民事判決　九十二年度訴字第七七二號
　　原　　　告　乙○○
　　被　　　告　甲○○
　　法定代理人　王錦榮
　　訴訟代理人　顏宏斌律師
右列當事人間請求給付借款事件，本院於民國九十三年六月二日言詞辯論終結而判決如左
：
　　主　　　文
被告應給付原告新台幣（下同）壹佰肆拾萬元。
本案訴訟費用由被告負擔。
本件判決在原告提出肆拾柒萬元擔保金後，可以假執行；但被告在假執行程序實施前，預
先提供壹佰肆拾萬元擔保後，可以免除假執行。
　　事實及理由
壹、原告主張：
　一、被告於民國九十二年四月二十日起至同年十月間為止，因生意週轉，而向原告借款
　　　一百四十萬元，同時簽發五張支票交付原告，五張支票分別為：（一）九十二年五
　　　月一日高新銀行嘉義分行，面額三十萬元支票一張（票號：ＫＳ0000000）
　　　。（二）九十二年五月三十日台南區中小企業銀行朴子分行，面額二十萬元支票一
　　　張（票號：ＡＭ0000000）。（三）九十二年八月十日高新銀行嘉義分行，
　　　面額二十萬元支票一張（票號：ＫＳ0000000）。（四）九十二年十月五日
　　　高新銀行嘉義分行，面額五十萬元支票一張（票號：ＫＳ0000000）。（五
　　　）九十二年十月六日台南區中小企業銀行朴子分行，面額二十萬元支票一張（票號
　　　：ＡＭ0000000）。
　　　其中前三張支票，原告到期向銀行提示，均因被告帳戶存款不足而遭退票，另二張
　　　支票，則已成為拒絕往來戶。原告多次向被告催討，被告均置之不理。於是，原告
　　　根據消費借貸契約法律關係提起本件訴訟，請求如主文所記載的聲明，並願提供擔
　　　保，請准宣告假執行。
　二、提出支票及退票理由單各五張（均為影本），作為證明。
貳、被告抗辯：
　一、原告起訴日期為九十二年九月二十四日，但被告早於同年九月十六日即已遷移住所
　　　至高雄市，而雙方又無約定清償處所，依民事訴訟法第一條第一項及第二十七條規
　　　定，本件應移轉管轄於臺灣高雄地方法院。
　二、被告自八十二年起即已罹患情感性精神病，心神處於喪失或耗弱狀態之中，且虛實
　　　難分，心智恍惚，無能力處理自己事務，而為無行為能力人，並於九十三年一月三
　　　十日為臺灣高雄地方法院宣告為禁治產人，即使被告曾向原告借款，依民法第七十
　　　五條規定，被告所為借款行為無效。況且，被告並未向原告借款，原告又未能證明
　　　清償期為何時，故原告提起本件訴訟無理由，而請求駁回原告訴訟。如受不利判決
　　　，另願提供擔保，請准免為假執行宣告。
　三、提出精神鑑定書、臺灣高雄地方法院九十二年度禁字第五號裁定書各一份（均為影
　　　本），作為證明。
參、本院判斷：
　一、程序方面：被告抗辯本院無管轄權。本件借款發生地，依原告主張在其嘉義縣朴子
　　　市家中，而且，五張支票的發票人均是被告，付款地均在嘉義縣市，可見本件借款
　　　履行地在嘉義縣市，故本院自有管轄權。
　二、原告主張的事實，有原告提出支票及退票理由單各五張附卷證明，所以，原告的主
　　　張可以認定真實，而被本院採信。
　　　被告抗辯五張支票不是被告簽發，但被告未能提出證據證明，故不能被本院採信。
　　　此外，被告抗辯自八十二年起，已患情感性精神病，心神處於喪失或耗弱狀態之中
　　　，分不清事實真偽，在借款當時，早已成為無行為能力之人，因此，其借款行為無
　　　效。然而，被告是在九十三年一月三十日，以患情感性精神病為由，被法院宣告禁
　　　治產，有臺灣高雄地方法院九十二年度禁字第五號裁定書附卷可證，但被告在借款
　　　當時，是否已陷於心神喪失或精神耗弱狀態，並無證據證明。即使送請精神專科醫
　　　院或醫師鑑定被告在九十二年四月至十月份借款時，是否精神正常或心神耗弱，恐
　　　亦不可能鑑定出被告當時的精神狀態；況且，精神專科醫院或醫師的鑑定結論不能
　　　拘束本院的判斷。被告在五張支票上分別有其簽名及蓋章，而且，其中二張支票到
　　　期後（發票日原為九十年五月一日及九十年十月六日），被告在支票上更改發票日
　　　為九十二年五月一日及九十二年十月六日，並加以蓋章確認，由此可見，被告在借
　　　款時，其精神並未陷於喪失或耗弱狀態中，否則，被告如何可能向原告要求延後支
　　　票還款，並在支票上蓋章更改發票日的年份。因此，被告抗辯在借款時，已陷於無
　　　行為能力，故借款行為無效，其抗辯不能成立，而不被本院採信。
　三、綜上所述，被告確實向原告借款，並以交付支票作為擔保，故原告根據消費借貸契
　　　約法律關係，請求被告給付主文所記載的金額，具有法律上理由，應該准許。
肆、雙方均表示願意提供擔保，分別向法院聲請准許或免除假執行宣告。原告勝訴，因此
　　，其聲請符合法律規定（請看附錄法條），可以准許。於是，本院宣告；在原告提出
　　相當擔保金後（如主文記載），對本件判決可以假執行，但被告在假執行程序實施前
　　，得提出全額擔保（如主文記載），而免除假執行。
伍、訴訟費用負擔依據；依照民事訴訟法第七十八條，判決如主文。
中　　　華　　　民　　　國　　　　九十三　　年　　　六　　　月　　 十六　　 日
　　　　　　　　　　　　　　　　　臺灣嘉義地方法院民事第二庭
　　　　　　　　　　　　　　　　　　　法　官　甘　大　空
右為正本係照原本作成
如對本判決上訴應於送達後二十日內向本院提出上訴狀
中　　　華　　　民　　　國　　　　九十三　　年　　　六　　　月　　 十六　　 日
　　　　　　　　　　　　　　　　　　　書記官　李　銷　勳
~F0~
~T40~
附錄法條：
民事訴訟法第三九０條第二項：
「原告陳明在執行前可供擔保而聲請宣告假執行者，雖無前項釋明，法院應定相當之
擔保額，宣告供擔保後，得為假執行」。
民事訴訟法第三九二條第二項：
「法院得依聲請或依職權，宣告被告預供擔保，或將請求標的物提存而免為假執行」
。
